【裁判字號】    97,訴,140
【裁判日期】    970617
【裁判案由】    毒品危害防制條例
【裁判全文】
臺灣桃園地方法院刑事判決               97年度訴字第140號
公  訴  人  臺灣桃園地方法院檢察署檢察官
被      告  丙○○
                    （另案於臺灣桃園監獄執行中）
選任辯護人  鄭世脩律師
上列被告因違反毒品危害防制條例案件，經檢察官提起公訴（96
年度偵字第26206 號、96年度毒偵字第5915號），本院判決如下
︰
    主  文
丙○○施用第一級毒品，處有期徒刑拾月；扣案如附表二編號五
所示之殘渣袋沒收銷燬之，如附表二編號八、九所示之物均沒收
。又施用第二級毒品，處有期徒刑陸月；扣案如附表二編號八、
九、十所示之物均沒收。又販賣第一級毒品，處有期徒刑拾玖年
；扣案如附表一、附表二編號一、三、六所示之毒品均沒收銷毀
之；如附表二編號二、四、七、十一、十二所示之物均沒收；因
販賣第一級毒品及販賣第二級毒品犯罪所得如附表二編號十三、
十四所示之財物均沒收。應執行有期徒刑拾玖年肆月，扣案如附
表一、附表二編號一、三、五、六所示之毒品及殘渣袋均沒收銷
燬之；如附表編號二、四、七、八、九、十、十一、十二所示之
物均沒收；因販賣第一級毒品及販賣第二級毒品犯罪所得如附表
二編號十三、十四所示之財物均沒收。
    事  實
一、丙○○前因施用毒品案件，經本院八十九年度毒聲字第五三
    七五號裁定送觀察、勒戒，因認無繼續施用毒品傾向，於民
    國八十九年九月二日執行完畢釋放出所，並經臺灣桃園地方
    法院檢察署檢察官以八十九年度毒偵字第四四九六號為不起
    訴處分確定。復因施用毒品案件，經本院以九十一年度毒聲
    字第一三二四號裁定送觀察、勒戒後，因認有繼續施用毒品
    傾向，復經本院九十一年度毒聲字第二一二三號裁定令入戒
    治處所施以強制戒治，於九十二年四月十七日進入臺灣新竹
    戒治所執行強制戒治，迄九十三年一月九日因毒品危害防制
    條例修正報結，該次施用毒品案件並經本院以九十二年度訴
    字第九九一號刑事判決判處應執行有期徒刑十月確定。詎其
    另因竊盜、販賣第二級毒品未遂案件，分別經本院以九十一
    年度易字第一○三號及臺灣高等法院九十三年度上訴字第三
    七五號刑事判決各判處有期徒刑七月及四年確定，前揭三案
    經合併執行，於九十二年十月十七日入監執行，迄九十六年
    一月十日假釋出獄，惟前揭假釋嗣經撤銷，現在監執行前述
    殘刑（不構成累犯）。
二、詎其仍不知悔改，明知海洛因及甲基安非他命係毒品危害防
    制條例第二條第二項第一款之第一級毒品及同條項第二款之
    第二級毒品，不得持有、施用及販賣，竟基於施用第一級毒
    品海洛因之犯意，於九十六年十月二十三日下午二時許，在
    其位於桃園縣中壢市○○街十五之一號七樓住處，施用海洛
    因一次；另基於施用第二級毒品甲基安非他命之犯意，於前
    揭時地，以燒烤吸食器吸食煙霧之方式，施用甲基安非他命
    一次。
三、丙○○復另行起意，並意圖營利，基於販賣第一級毒品海洛
    因及第二級毒品甲基安非他命之犯意，於九十六年十月二十
    三日下午三時許，在前揭住處內，分別以新臺幣（下同）二
    萬元及一萬五千元之價額，同時出售如附表一所示之海洛因
    一包及甲基安非他命二包予乙○，乙○購得上開毒品，乃將
    之藏放於其隨身攜帶之香菸盒內，再將香菸盒放置於其女友
    甲○○之黑色背包內後，即偕同甲○○與丙○○一同下樓，
    惟三人甫步出上址大樓門口時，即為因接獲線報該大樓內有
    人涉嫌販賣毒品而前往該處埋伏查緝之員警劉俊毅上前盤查
    ，發現甲○○所攜帶黑色背包之香煙盒內藏有上揭甫購得之
    毒品，乃查扣如附表一所示之毒品，乙○、甲○○並當場坦
    承係向丙○○購得後，劉俊毅等人旋取得丙○○之同意，前
    往丙○○上揭住處搜索，發現該住處內尚有丙○○之友人吳
    忠諍及吳欣怡（吳忠諍之女友）在場，並扣得如附表二所示
    之物品。
四、案經桃園縣政府警察局平鎮分局報請臺灣桃園地方法院檢察
    署檢察官偵查起訴。
    理  由
壹、程序部分：
一、按被告以外之人於審判外之言詞或書面陳述，除法律有規定
    者外，不得作為證據，刑事訴訟法第一百五十九條第一項固
    有明文。然被告以外之人於檢察事務官、司法警察官或司法
    警察調查中所為之陳述，與審判中不符時，其先前之陳述具
    有較可信之特別情況，且為證明犯罪事實存否所必要者，得
    為證據，同法第一百五十九條之二亦有明文。查本案證人乙
    ○、甲○○前於警詢時業已證述扣案如附表一所示之海洛因
    及甲基安非他命係甫向被告丙○○購得之毒品等情，其二人
    證述向被告購買海洛因、甲基安非他命之時間、地點、交易
    方式、價格等案情重要事項，核與本案卷證資料相符。本院
    審酌證人乙○、甲○○與被告為毒品買家、賣家之關係，雙
    方亦無仇恨怨隙之關係，斷無憑空虛構以誣陷被告之可能，
    且證人乙○、甲○○僅係前往被告上址住處交易毒品後，詎
    竟遭警方上門查緝，衡情其二人斯時係處於極度震驚之狀態
    ，並無機會與被告勾串證言或湮滅證據，亦無多餘時間供其
    等思索是否要藉詞掩飾迴護毒品賣家或設詞誣陷被告之可能
    ，故證人乙○、甲○○在極度震驚及緊急之情狀下所為有關
    毒品交易過程之陳述，本具有高度可信之價值，其二人於警
    詢中之陳述，係就自己親身參與及見聞之事而為，並無知覺
    上之瑕疵可予指摘，加以證人乙○、甲○○均為成年人，表
    達能力無問題，自無刻意誣陷被告入罪之虞，其等二人所為
    陳述之真誠性亦無可議之處，足認證人乙○、甲○○於警詢
    中所為之陳述，具有可信之特別情況（詳細情形並見後述）
    ，又其等係陳述向被告購買毒品之親身經歷事實，亦為證明
    被告所涉販賣第一級毒品及第二級毒品之犯罪事實存否所必
    要者，故依前揭規定，證人乙○、甲○○於警詢時所為之陳
    述，自得採為證據。至於證人乙○、甲○○於檢察官訊問時
    所為之陳述，固屬被告以外之人於審判外所為之陳述，惟現
    階段刑事訴訟法規定檢察官代表國家偵查犯罪、實施公訴，
    依法有訊問被告、證人及鑑定人之權，證人、鑑定人且須具
    結，而實務運作時，檢察官偵查時依法訊問被告以外之人所
    取得之陳述，原則上均能遵守法律規定，不致違法取供，是
    以，刑事訴訟法於九十二年二月六日修正時，即為兼顧理論
    與實務，以該法第一百五十九條之一第二項規定，除顯有不
    可信之情況者外，得為證據（刑事訴訟法第一百五十九條之
    一之立法理由）。查上開證人乙○、甲○○於檢察官訊問時
    經具結後所為之陳述，既非檢察官非法取供而得，且證人乙
    ○、甲○○當時所為之陳述，尚無有何顯不可信之情況，即
    應認其二人於檢察官訊問時所為之證述，得作為證據。
二、次按被告以外之人於審判外之陳述，雖不符刑事訴訟法第一
    百五十九條之一至之四之規定，而經當事人於審判程序同意
    作為證據，法院審酌該言詞陳述或書面陳述作成時之情況，
    認為適當者，亦得為證據。又當事人、代理人或辯護人於法
    院調查證據時，知有第一百五十九條第一項不得為證據之情
    形，而未於言詞辯論終結前聲明異議者，視為有前項之同意
    ，亦據同法第一百五十九條之五規定甚明。查本件證人即警
    方帶同被告前往其上揭住處搜索時，當時在現場之被告友人
    吳忠諍及吳欣怡於警詢及檢察官訊問時所為之陳述，係被告
    以外之人在審判外之陳述而屬傳聞證據，且不符刑事訴訟法
    第一百五十九條之三之規定，惟檢察官、被告及辯護人就上
    開審判外之陳述，迄於本院言詞辯論終結前均未聲明異議，
    而本院審酌渠等於警詢及檢察官訊問時陳述之情況，核無違
    法取證之瑕疵，亦認為以之作為證據為適當，依上開規定，
    證人吳忠諍及吳欣怡前述審判外之陳述，亦得採為證據。
三、再按所謂「臨檢」，係指於公共場所或指定處所、路段、由
    服勤人員擔任臨場檢查或路檢、執行取締、盤查及有關法令
    賦予之勤務，警察勤務條例第十一條第三款定有明文。又警
    察於公共場所或合法進入之場所，對於有合理懷疑其有犯罪
    之嫌疑或有犯罪之虞者，得查證其身分，並得攔停人、車，
    詢問姓名、出生年月日，令其出示身分證明文件，警察職權
    行使法第六條第一項第一款、第七條亦有明文。此外，對人
    實施之臨檢則須以有相當理由足認其行為已構成或即將發生
    危害者為限，且均應遵守比例原則，不得逾越必要之程度，
    司法院大法官會議釋字第五三五號解釋意旨參照。又搜索，
    應用搜索票，刑事訴訟法第一百二十八條第一項固有明文。
    惟搜索經受搜索人出於自願性同意者，得不使用搜索票，同
    法第一百三十一條之一亦有明文。本件查獲員警劉俊毅等人
    於案發前接獲線報，得知在被告上開住處大樓內有人涉嫌販
    賣毒品，隨即前往埋伏查緝，嗣見被告及乙○、甲○○步出
    該大樓門口，員警劉俊毅立即上前盤查乙○及甲○○，甲○
    ○隨即主動將背包交由劉俊毅檢查，經劉俊毅在背包內之香
    煙盒發現有如附表一所示之海洛因一包及甲基安非他命二包
    ，甲○○並向坦承警方坦承上開毒品係向被告取得等情，業
    據劉俊毅迭於檢察官訊問及本院審理時結證在卷（見偵卷第
    一○六頁、本院卷第一○五、一○六頁），經核與證人乙○
    、甲○○於警詢時證述及證人甲○○於本院審理時具結證述
    之情節相符（見偵卷第二七、二八、三一、三二頁、本院卷
    第一四一頁），並有如附表一所示之鑑定書二份在卷可佐（
    詳偵卷第一二七、一二五頁），嗣查獲員警劉俊毅等人取得
    被告之同意後，始進入被告上開住處搜索，並扣得如附表二
    所示之物品一節，亦經證人劉俊毅結證確實（見偵卷第一○
    六頁、本院卷第一○六頁），經核與現場之證人吳忠諍於警
    詢時證述之情節吻合（見偵卷第三四頁背面），並有經被告
    簽名同意搜索之搜索筆錄一份可資佐證（見偵卷第一一頁）
    ，是查獲員警劉俊毅等人根據線報前往上揭地點埋伏查緝，
    因被告及乙○、甲○○行跡可疑，始上前盤查，並查獲如附
    表一所示之海洛因及甲基安非他命，顯已具備相當理由足認
    被告及乙○、甲○○之行為已構成危害，嗣後並取得被告之
    同意，在被告住處扣得如附表二所示之物品，足見查獲員警
    所為，顯未逾越必要之程度，並符合比例原則，所扣得之如
    附表一、二所示之物品，亦無違反刑事訴訟法之規定。是以
    本件所扣得如如附表一、二所示之物品，得採為證據。
四、其次，卷附之桃園縣政府警察局平鎮分局搜索、扣押筆錄、
    被採尿人尿液暨毒品真實姓名與編號對照表、現場照片、扣
    押物品清單、如附表一、二所示之鑑定書、臺灣檢驗科技股
    份有限公司出具之濫用藥物尿液檢驗報告、乙○及被告各使
    用0000000000、0000000000號行動電
    話之通聯紀錄等證據，檢察官、被告及辯護人迄本院言詞辯
    論終結前，均未爭執其證據能力，本院審酌前開證據均非公
    務員違法所取得，復經本院於審判期日就上開證據進行調查
    、辯論，依法自得作為本案證據。
貳、實體部分：
一、上揭犯罪事實欄二之部分：
（一）前揭施用第一級毒品海洛因及施用第二級毒品甲基安非他
      命之犯罪事實，業據被告於本院審理時坦承不諱，核與被
      告於前開時地為警查獲後，經警採集其尿液送驗，結果呈
      嗎啡及甲基安非他命陽性反應相符，此有臺灣檢驗科技股
      份有限公司出具之濫用藥物尿液檢驗報告一份在卷可稽（
      見毒偵卷第五二頁），並有如附表二編號五、八、九、十
      所示之海洛因殘渣袋、分裝杓子、削尖吸管及吸食器扣案
      可佐，足認被告前開自白與事實相符，堪以採信。
（二）次查被告前因施用毒品案件，經本院八十九年度毒聲字第
      五三七五號裁定送觀察、勒戒，因認無繼續施用毒品傾向
      ，於八十九年九月二日執行完畢釋放出所，並經臺灣桃園
      地方法院檢察署檢察官以八十九年度毒偵字第四四九六號
      為不起訴處分確定。復因施用毒品案件，經本院以九十一
      年度毒聲字第一三二四號裁定送觀察、勒戒後，因認有繼
      續施用毒品傾向，經本院九十一年度毒聲字第二一二三號
      裁定令入戒治處所施以強制戒治，於九十二年四月十七日
      進入臺灣新竹戒治所執行強制戒治，迄九十三年一月九日
      因毒品危害防制條例修正報結，該次施用毒品案件並經本
      院以九十二年度訴字第九九一號刑事判決判處應執行有期
      徒刑十月確定，併同其另因竊盜、販賣第二級毒品未遂案
      件，分別經本院以九十一年度易字第一○三號及臺灣高等
      法院九十三年度上訴字第三七五號刑事判決各判處有期徒
      刑七月及四年確定，前揭三案經合併執行，於九十二年十
      月十七日入監執行，迄九十六年一月十日假釋出獄，惟前
      揭假釋嗣經撤銷，現在監執行前揭殘刑等情，有臺灣高等
      法院被告前案紀錄表在卷可按，是被告本次（第三次）施
      用毒品之時間，縱在初犯釋放五年以後，即與「五年後再
      犯」之情形有別，且因已於「五年內再犯」，顯見其再犯
      率甚高，原實施觀察、勒戒之程序，已無法收其實效，而
      無五年戒斷期之存在，自應依毒品危害防制條例第十條之
      規定處罰（最高法院九十五年第七次刑事庭會議決議意旨
      參照）。準此，本件被告施用第一級毒品海洛因及施用第
      二級毒品甲基安非他命之犯行，洵堪認定。
二、上揭犯罪事實欄三之部分：
（一）訊據被告矢口否認前揭事實欄三所載販賣第一級毒品海洛
      因及第二級毒品甲基安非他命之犯行，辯稱：上揭住處係
      伊與乙○共同承租之房屋，案發當天，乙○偕同其女友甲
      ○○向伊取得如附表一所示之海洛因及甲基安非他命，是
      伊與乙○共同出資向綽號「彭董」之男子購得，乙○於該
      日就是來取回其應分得之毒品，伊並無販賣海洛因、甲基
      安非他命給乙○云云。
（二）經查：
   1、警方於前揭事實欄三所載之時地，先查獲乙○及其女友甲
      ○○，並於甲○○之背包的香煙盒內扣得如附表一所示之
      海洛因及甲基安非他命，並在被告上開住處內，扣得如附
      表二編號一、二、三、四、六、七、十一、十二、十三、
      十四所示之物之事實，業據證人即查獲員警劉俊毅到庭結
      證在卷，並經證人乙○、甲○○、吳忠諍、吳欣怡證述屬
      實，被告就此亦不否認，且有桃園縣政府警察局平鎮分局
      搜索、扣押筆錄一份可資佐證，而扣案如附表一及附表二
      編號一、三、六所示之毒品，均經鑑定無訛，此有如附表
      一及附表編號一、三、六備註欄所示之鑑定書在卷可考，
      此部分事實，自堪信憑。被告雖辯稱：警方未經其同意，
      逕自強取其鑰匙而進入其上開住處搜索，搜索程序不合法
      云云，然此部分業已詳述如前壹、三所載，足認被告前揭
      解辯，要與事實有悖，自難採信。
   2、證人甲○○於警詢時證述：九十六年十月二十三日下午三
      時至四時許，伊男友乙○去找被告是購買毒品，警方所查
      獲到伊背包內之毒品海洛因及甲基安非他命就是伊男友乙
      ○向被告購買後藏在香煙盒內放置在伊背包內等語（見偵
      卷第三一頁背面、三二頁），經核與證人乙○於警詢時證
      述：九十六年十月二十三日下午三時三十分許，伊以00
      00000000號行動電話撥打0000000000
      號被告使用之行動電話接洽要上樓購買毒品，伊與女友甲
      ○○一同上去中壢市○○街十五之一號七樓被告之住處向
      被告購買海洛因及安非他命，要離開時被告接到電話後就
      與伊及甲○○共同乘坐電梯下樓，至大門口伊與甲○○走
      右邊遭警方盤查，警方在伊與甲○○之同意下搜索，當場
      在甲○○黑色背包內查獲到如附表一所示之甲基安非他命
      二包、海洛因一包，而該甲基安非他二包及海洛因一包，
      就是伊甫向被告分別以一萬五千元及二萬元購買之毒品等
      語相符（見偵卷第二七背面、二八頁），並與乙○所使用
      0000000000號及被告所使用00000000
      00號之行動電話確於九十六年十月二十三日下午二時四
      十三分許有一通長約十六秒之通聯紀錄（該通聯之時間雖
      與乙○所稱之三時三十分有些許差異，惟此顯係乙○於警
      詢時之陳述有誤或乙○所記憶之時間有誤所致，尚難執此
      而認乙○前揭陳述不實）及被告所使用之上揭行動電話於
      同日下午三時四十六分許亦有一通電話之通聯紀錄相吻合
      ，此有卷附通聯紀錄二份可憑（見本院卷第六三、七三頁
      ），且證人甲○○於檢察官訊問時亦具結證述：伊與乙○
      上樓找被告，進屋後伊在客廳等，乙○與被告就進去房間
      ，過半個小時後乙○才出來手上並拿著一個白長壽七號的
      香煙盒，乙○就將香煙盒放在伊的包包內，然後被告與伊
      二人一起下樓，走出大樓伊二人與被告分手離去，但剛右
      轉就被警察攔下來，警察就出示身分問伊與乙○身上有無
      東西，伊就打開包包交給警察看，結果警察在煙盒內看到
      有毒品，該包煙盒是伊與乙○帶去的，在乙○進去房間前
      伊還有從裡面拿香煙出來過，當時裡面除了煙並沒有裝其
      他東西等語屬實（見偵卷第八九、九○頁），並有扣案如
      附表一及附表二編號一、二、三、四、六、七、十一、十
      二、十三、十四所示之毒品、分裝袋、電子秤及被告販賣
      海洛因及甲基安非他命所得之財物可資佐證，足見證人乙
      ○、甲○○前揭證述，顯非子虛。
   3、被告固以前情置辯，惟證人乙○前於檢察官訊問時已明確
      供述：未與被告合資購買毒品，伊都找自己的路等情（見
      偵卷第一二二頁），並具結證述：扣案如附表一所示之海
      洛因及甲基安非他命係向「何大哥」購買云云（見偵卷第
      五八頁），俱與被告辯稱：渠與乙○係合資向「彭董」購
      買云云有別。且被告前於檢察官訊問時供稱：渠與乙○係
      各出資三萬五千元向「彭董」購買毒品，乙○所出資之三
      萬五千元，係委由渠購買一錢重之海洛因及約八．五公克
      之甲基安非他命云云（見偵卷第一一五頁），惟於本院審
      理時卻供述：渠與乙○係各出資二萬五千元（合計五萬元
      ）向「彭董」購買二錢之海洛因及十公克之甲基安非他命
      云云（見本院卷第二四、二五頁），先後供述合資購買毒
      品之金額、數量皆不相符，已見情虛。抑有進者，被告甚
      至連一錢換算為公克之單位為何，均不甚明瞭（見本院卷
      第二五頁），豈有可能以「錢」為單位向「彭董」購買毒
      品。縱使扣案如附表一所示之毒品，確係被告與乙○合資
      購買而應由乙○分得之部分毒品，但被告與乙○既合資購
      買甲基安非他命十公克，則每人應各分得五公克，方符事
      理，惟乙○所持有扣案如附表一編號二所示之甲基安非他
      命驗餘淨重已達九．八七四八公克（見偵卷第一二五頁之
      鑑定書），超出乙○應分得之五公克甚多，足見被告前揭
      辯解，顯係臨訟圖卸之詞，殊難採信。
   4、被告另辯稱：上開住處係伊與乙○共同承租，乙○有在房
      間內施用毒品，施用後會將毒品留在房間內，有無帶走伊
      不清楚云云（見本院卷第一六○頁），言下之意，似指乙
      ○所持有如附表一所示之毒品，超出乙○所應分得之部分
      ，係乙○之前施用毒品後所遺留在被告上開住處房間內，
      於案發前由乙○攜出而為警查獲。而證人甲○○於本院審
      理時亦附合證述：該處確係乙○之母出名承租，但乙○很
      少住在該處云云（見本院卷第一四四頁），然證人乙○於
      本院審理時具結證述：伊沒有住在該處，但有在該處休息
      等語（見本院卷第一一四頁），可見乙○應無與被告共同
      承租該處，否則於本院訊問乙○有無居住在該處時，乙○
      豈有可能不將與被告共同承租之經過敘明。況且，證人吳
      忠諍、吳欣怡於檢察官訊問時均具結證述：該處僅有被告
      、「彭董」、「小龍」或被告與「小龍」居住在該處等語
      在卷（見偵卷第一○一、一一一頁），皆未提及乙○曾有
      居住該處之情事，而被告既在上開住處藏有如附表二編號
      一、三、六所示之毒品，然其仍放心離開，任由吳忠諍及
      吳欣怡獨自留在該處，足見被告與吳忠諍交情匪淺，故證
      人吳忠諍所述被告住處居住之情形，顯然較接近真實。而
      乙○既未與被告共同承租該處，亦未居住在上址，自無可
      能將毒品遺留在該處，故被告前揭辯解，亦不足採。同時
      ，由證人吳忠諍所述與被告共同租住在該處之「彭董」、
      「小龍」等情，亦與被告辯稱渠與乙○所合資購買毒品之
      賣家為「彭董」及負責送毒品者為「小龍」之情節相同（
      見偵卷第七二、七三頁、本院卷第二四至二六頁），亦足
      徵被告辯稱渠與乙○合資向「彭董」購買毒品之情節，顯
      係憑空杜撰之詞，要難採信。
   5、證人乙○於本院審理時證述：因為伊女友甲○○無前科，
      故伊遭警方查獲時，為保護甲○○，就與警方談條件，伊
      應警方之要求，於警詢時供稱如附表一所示之毒品係向被
      告購買，以換取警方摻水加入至所採集到甲○○之尿液內
      ，以免甲○○涉有毒品犯行，故伊係照著甲○○已製作完
      成之警詢筆錄唸，實際上伊是與被告合資購買毒品云云（
      見本院卷第一一○至一一四頁），證人甲○○亦附合前詞
      證述：乙○有跟伊說尿液調包之情事云云（見本院卷第一
      三七頁）。惟此部分除經證人劉俊毅到庭具結否認外（見
      本院卷第一一四、一一五頁），且甲○○之警詢內容僅提
      及本次乙○向被告購買毒品之情事（見偵卷第三一、三二
      頁），然乙○之警詢內容除提及本次毒品交易之情形外，
      尚有敘明九十六年十月八日另有向被告購買甲基安非他命
      之經過（見偵卷第二八頁，此部分犯行未經檢察官起訴，
      本院自難併予審究），足見乙○證稱係照著甲○○已製作
      完成之筆錄唸云云，顯與事實不符。尤有甚者，甲○○於
      前揭時地為警查獲後，經警採集其尿液送驗後，結果係呈
      安非他命類之陽性反應，並經本院以九十七年度毒聲字第
      二九六號裁定送觀察、勒戒，有桃園縣政府警察局平鎮分
      局被採尿人尿液暨毒品真實姓名與編號對照表、臺灣檢驗
      科技股份有限公司濫用藥物尿液檢驗報告、臺灣高等法院
      被告前案紀錄表及本院九十七年度毒聲字第二九六號裁定
      各一份在卷可稽（見本院卷第一二三、一二四之二、一七
      一至一七三頁），苟甲○○之尿液確曾因乙○與警方談妥
      條件後摻水加入，則甲○○之尿液送驗後，豈會仍呈安非
      他命類之陽性反應，足見證人乙○、甲○○於本院審理時
      證述之情節，顯係迴護被告之說詞，殊難採信，自應以其
      二人於警詢時證述之經過，方與事實相符。
   6、末查，被告固辯稱本件扣案之海洛因僅有二塊，為何警方
      扣押筆錄卻有五包云云（見本院卷第二七頁），然經本院
      提示查獲扣案海洛因之現場照片供被告辨識，被告亦坦承
      確實無誤（見本院卷第一○八、一○九頁），而前開照片
      （見偵卷第五○頁下方及五一頁上方照片）僅拍攝及扣案
      如附表二編號一、二、三、四所示海洛因之外觀，故其內
      究有幾包海洛因，自應以鑑定時為準。而法務部調查局為
      鑑定上開海洛因而將包裝拆解時，發現其內有六包粉末，
      此有如附表二編號一所示之鑑定書可憑（見偵卷第一一八
      頁），從而，承辦警方於扣押物品目錄表固有誤載為五包
      ，實因未拆解詳細檢視所致，尚難執此逕認承辦員警執法
      有誤，併予指明。
（三）查海洛因及甲基安非他命係屬違禁物品，政府懸為禁令查
      緝甚嚴，對於販賣海洛因或甲基安非他命者尤須科以重度
      刑責，販賣海洛因、甲基安非他命既係違法行為，當非可
      公然為之，亦無公定價格，且分裝容易，份量亦可增減，
      而每次買賣之價量，亦可能隨時依雙方關係深淺、資力、
      需求量及對行情之認知、來源是否充裕、品質是否較佳、
      查緝是否嚴謹、購買者被查獲時供述購買對象之可能風險
      之評估等情形，而異其標準，非可一概而論；又購買毒品
      者通常亦無法探知販毒者賺取利潤幾何，是販賣毒品之利
      得，除被告坦承犯行或價量俱臻明確外，委難察得實情。
      倘被告始終不願供出利得若干，或片面供述不實之取得毒
      品價格，即無從以販賣罪名相繩，又豈是事理之平。本件
      被告雖始終否認犯罪，證人乙○、甲○○亦無從知悉被告
      取得海洛因、甲基安非他命之來源及價格，以致無從計算
      被告之實際利得。但販賣第一級毒品罪為死刑或無期徒刑
      之罪，而販賣第二級毒品甲基安非他命則為無期徒刑或七
      年以上之罪，苟非確有利益可圖，衡情被告應無甘冒死刑
      、無期徒刑或七年以上有期徒刑之重典，鋌而走險之理，
      足見被告主觀上具有營利之意圖，至為灼然。
三、綜上所述，被告否認販賣海洛因及甲基安非他命之前揭辯解
    ，俱不足採。本件事證明確，應依法論科。
四、論罪科刑部分：
（一）查海洛因、甲基安非他命分係毒品危害防制條例第二條第
      二項第一款所列之第一級毒品及同條項第二款所規定之第
      二級毒品。被告施用海洛因及甲基安非他命之行為（即事
      實欄二所為），分係犯毒品危害防制條例第十條第一項之
      施用第一級毒品罪及同條第二項之施用第二級毒品罪。被
      告施用前分別持有第一級毒品及第二級毒品之低度行為，
      應各為其進而施用之高度行為所吸收，均不另論罪。
（二）按毒品危害防制條例第四條所規定之販賣毒品罪，雖不以
      販入之後復行賣出為要件，祇要以營利為目的，將毒品販
      入或賣出，有一於此，其犯罪即為完成。惟其行為態樣，
      可分為販入、賣出、販入後復行賣出等三種情形。其中販
      入或賣出，有一於此，其犯罪即屬完成（最高法院九十六
      年度台上字第三五五一號判決意旨參照）。查被告於事實
      欄三所為，分係犯毒品危害防制條例第四條第一項之販賣
      第一級毒品罪及同條第二項之販賣第二級毒品罪。其持有
      海洛因、甲基安非他命之低度行為，應各其為販賣之高度
      行為所吸收，均不另論罪。被告係同時販賣如附表一所示
      之第一級毒品海洛因及第二級毒品甲基安非他命予乙○，
      係以一行為同時觸犯上開二罪，為想像競合犯，應依刑法
      第五十五條之規定，從一重之販賣第一級毒品罪處斷。按
      販賣第一級毒品罪之法定刑為「死刑或無期徒刑；處無期
      徒刑者，得併科新臺幣一千萬元以下罰金」，然同為販賣
      第一級毒品之人，其原因動機不一，犯罪情節未必盡同，
      或有大盤毒梟者，亦有中、小盤之分，甚或僅止於吸毒者
      友儕間為求互通有無之有償轉讓者亦有之，其販賣行為所
      造成危害社會之程度自屬有異，法律科處此類犯罪，所設
      之法定最低本刑卻同為「無期徒刑，得併科新臺幣一千萬
      元以下罰金」，不可謂不重。於此情形，倘依其情狀處以
      有期徒刑，即足以懲儆，並可達防衛社會之目的者，自非
      不可依客觀之犯行與主觀之惡性二者加以考量其情狀，是
      否有可憫恕之處，適用刑法第五十九條之規定酌量減輕其
      刑，期使個案裁判之量刑，能斟酌至當，符合比例原則。
      查本案被告販賣如附表一所示毒品予乙○僅有一次，其所
      販賣之數量、金額亦非鉅大，其惡性及犯罪情節，與大規
      模販毒集團及販賣毒品之大盤、中盤毒販顯有差異，縱量
      處最輕之法定本刑無期徒刑，猶嫌過重，實屬情輕法重，
      其犯罪之情狀，在客觀上足以引起一般之同情，尚屬可憫
      ，爰就被告所犯販賣第一級毒品之犯行，依刑法第五十九
      條之規定，予以酌量減輕其刑。
（三）被告所犯上開三罪，犯意各別，罪名互異，應分論併罰之
      。爰審酌前因施用毒品經觀察勒戒、強制戒治及法院科刑
      後，仍未能戒除毒癮，足認其依賴毒品已深，又被告販賣
      海洛因、甲基安非他命予他人，對於社會治安危害甚鉅，
      且其否認販賣毒品之犯行，亦難認有悔悟之意，兼衡被告
      販賣海洛因、甲基安非他命之次數及數量尚非鉅大等一切
      情狀，分別量處如主文所示之刑，並定其應執行之刑，以
      示懲戒。蒞庭實行公訴之檢察官對被告具體求處無期徒刑
      ，併科罰金新臺幣五十萬元一節（見本院卷第一六二頁）
      ，參酌本件被告販賣毒品之次數、數量及所得財物觀之，
      前揭求刑尚嫌過重；此外，本件被告僅有同時販賣海洛因
      及甲基安非他命一次之犯行，尚未達反覆或一再而為之程
      度，故難認被告有犯罪習慣或因遊蕩或懶惰成習而犯罪之
      情形，自無依公訴意旨宣告強制工作之餘地，均附此敘明
      。
五、沒收部分：
（一）被告施用第一級毒品海洛因所餘之海洛因殘渣袋四只（即
      附表二編號五所示），無從析離海洛因殘渣，應依毒品危
      害防制條例第十八條第一項前段諭知沒收銷燬之。至如附
      表二編號八、九所示之分裝杓子及削尖吸管，均係被告所
      有，係供其施用海洛因及甲基安非他命犯罪所用之物，業
      據被告供述在卷（見本院卷第二七頁），爰依刑法第三十
      八條第一項第二款宣告沒收。另如附表二編號十所示之吸
      食器，亦為被告所有，且係供其施用甲基安非他命犯罪所
      用之物，亦據其供述在卷（見本院卷第二七頁），併依刑
      法第三十八條第一項第二款宣告沒收。
（二）扣案如附表一、附表二編號一、三、六所示之海洛因、甲
      基安非他命，分別係第一、二級毒品，應依毒品危害防制
      條例第十八條第一項前段之規定諭知沒收銷燬之。如附表
      二編號二、四、七所示之包裝袋，為被告所有，且毒品之
      外包裝袋有防止毒品裸露、逸出及潮濕之功用，係便於攜
      帶供販賣毒品所用之物；另附表二編號十一所示之夾鍊袋
      ，乃外表乾淨之包裝袋，業經行政院衛生署管制藥品管理
      局函覆屬實（見本院卷第九二頁），並為被告所有（見本
      院卷第二七頁），衡諸被告若僅供自己施用毒品，顯然無
      須如此多量之夾鍊袋供盛裝毒品，足認前開夾鍊袋係為防
      止毒品裸露、逸出及潮濕，並便於攜帶供販賣第一、二級
      毒品犯罪所用之物無誤；又如附表二編號十二之電子磅秤
      ，業經鑑定有甲基安非他命之成分（見本院卷第九二頁之
      鑑定書），且係被告所有（見本院卷第二七頁），亦足認
      係販賣第二級毒品犯罪所用之物，均併依毒品危害防制條
      例第十九條第一項前段宣告沒收。另扣案如附表二編號十
      三、十四所示之二萬元及一萬五千元，係被告販賣如附表
      一所示之海洛因及甲基安非他命予乙○後所得之財物，為
      本件犯罪所得之財物，並為被告所有，因已扣案，即無全
      部或一部不能沒收之情形，應依毒品危害防制條例第十九
      條第一項前段之規定宣告沒收。至於如附表一所示之海洛
      因外包裝袋一只及甲基安非他命外包裝袋二只，業已交付
      買受人乙○持有，自非屬被告所有，不得宣告沒收；其次
      ，在被告住處扣案之海洛因，其中一包經鑑定後無毒品之
      成分（見偵卷第一一八頁之鑑定書），且無證據足認與本
      案有何直接關連，亦無從宣告沒收；至於在被告住處總計
      扣得現金十四萬六千八十四元（見本院卷第一三○頁之扣
      押物品清單），扣除上揭三萬五千元之犯罪所得外，尚餘
      十一萬一千八十四元，及扣案之舊製鈔票二千三百九十九
      ．六元、咖啡色皮包一個、黑色皮包二個，均無證據足認
      有本案有何直接關連，爰均不另為沒收之諭知，併此敘明
      。
據上論斷，應依刑事訴訟法第二百九十九條第一項前段，毒品危
害防制條例第四條第一項、第二項、第十條第一項、第二項、第
十八條第一項前段、第十九條第一項前段，刑法第十一條、第五
十五條、第三十八條第一項第二款、第五十一條第五款、第五十
九條，判決如主文。
本案經檢察官林清安到庭執行職務。
中    華    民    國    97    年    6     月    17    日
                  刑事第八庭  審判長法  官  邱滋杉
                                    法  官  陳彥宏
                                    法  官  吳為平
以上正本證明與原本無異。
如不服本判決書應於送達後10日內向本院提出上訴狀。
                                    書記官  江惠婷
中    華    民    國    97    年    6     月    19    日
附表一：
┌───┬──────────────┬───────────────┐
│ 編號 │      扣案之物品            │            備註              │
├───┼──────────────┼───────────────┤
│  一  │海洛因驗餘淨重參點伍陸公克。│法務部調查局九十六年十一月二十│
│      │                            │六日調科壹字第○九六二三○七九│
│      │                            │四二○號鑑定書（見偵卷第一二七│
│      │                            │頁）。                        │
├───┼──────────────┼───────────────┤
│  二  │甲基安非他命驗餘淨重合計玖點│憲兵司令部刑事鑑識中心九十七年│
│      │捌柒肆捌公克。              │一月八日憲直刑鑑字第○九七○○│
│      │                            │○○○四八號鑑定書（詳偵卷第一│
│      │                            │二五頁）。                    │
└───┴──────────────┴───────────────┘
附表二：
┌───┬──────────────┬───────────────┐
│ 編號 │      扣案之物品            │            備註              │
├───┼──────────────┼───────────────┤
│  一  │海洛因驗餘淨重合計貳點貳陸公│法務部調查局九十六年十一月二十│
│      │克。                        │六日調科壹字第○九六二三○七九│
│      │                            │四一○號鑑定書（詳偵卷第一一八│
│      │                            │頁）。                        │
├───┼──────────────┼───────────────┤
│  二  │前述編號一所示之海洛因二包之│同上。                        │
│      │外包裝袋貳只（空包裝總重壹點│                              │
│      │陸壹公克）。                │                              │
├───┼──────────────┼───────────────┤
│  三  │海洛因驗餘淨重合計伍拾肆點肆│同上。                        │
│      │捌公克。                    │                              │
├───┼──────────────┼───────────────┤
│  四  │前開編號二所示之海洛因三包之│同上。                        │
│      │外包裝袋參只（空包裝總重貳點│                              │
│      │參陸公克）。                │                              │
├───┼──────────────┼───────────────┤
│  五  │殘留有海洛因之殘渣袋肆只。  │同上。                        │
│      │                            │                              │
├───┼──────────────┼───────────────┤
│  六  │甲基安非命驗餘淨重合計柒點捌│憲兵司令部刑事鑑識中心九十六年│
│      │參伍柒公克。                │十二月十四日安鑑字第○九六○○│
│      │                            │○一九三八號鑑定書（詳偵卷第一│
│      │                            │二二之一頁）。                │
├───┼──────────────┼───────────────┤
│  七  │前開編號六所示之甲基安非他命│同上。                        │
│      │三包之外包裝袋參只。        │                              │
├───┼──────────────┼───────────────┤
│  八  │被告所有供施用海洛因及甲基安│扣押物品清單（見本院卷第一二九│
│      │非他命犯罪所用之分裝杓子壹支│頁）。                        │
│      │。                          │                              │
├───┼──────────────┼───────────────┤
│  九  │被告所有供施用海洛因及甲基安│同上。                        │
│      │非他命犯罪所用之削尖吸管貳支│                              │
│      │。                          │                              │
├───┼──────────────┼───────────────┤
│  十  │被告所有供施用甲基安非他命犯│同上。                        │
│      │罪所用之吸食器貳組。        │                              │
├───┼──────────────┼───────────────┤
│  十  │被告所有供販賣海洛因及甲基安│行政院衛生署管制藥品管理局九十│
│  一  │非他命犯罪所用之夾鍊袋肆包。│七年三月二十八日管檢字第○九七│
│      │                            │0000000號鑑定書（詳見本│
│      │                            │院卷第九二頁）。              │
├───┼──────────────┼───────────────┤
│  十  │被告所有供販賣甲基安非命之電│同上。                        │
│  二  │子磅秤壹台。                │                              │
├───┼──────────────┼───────────────┤
│  十  │被告因販賣第一級毒品犯罪所得│扣案物品清單（見本院卷第一三○│
│  三  │之財物新臺幣貳萬元。        │頁）。                        │
├───┼──────────────┼───────────────┤
│  十  │被告因販賣第二級毒品犯罪所得│同上。                        │
│  四  │之財物新臺幣壹萬伍仟元。    │                              │
└───┴──────────────┴───────────────┘
附錄論罪科刑法條：
毒品危害防制條例第10條
施用第一級毒品者，處 6 月以上 5 年以下有期徒刑。
施用第二級毒品者，處 3 年以下有期徒刑。
毒品危害防制條例第4條第1項、第2項
製造、運輸、販賣第一級毒品者，處死刑或無期徒刑；處無期徒
刑者，得併科新臺幣 1 千萬元以下罰金。
製造、運輸、販賣第二級毒品者，處無期徒刑或 7 年以上有期徒
刑，得併科新臺幣 7 百萬元以下罰金。


司法院資訊處製作；財團法人民間司法改革基金會備份。
